【裁判字號】    97,上訴,1640
【裁判日期】    980122
【裁判案由】    殺人未遂等
【裁判全文】
臺灣高等法院高雄分院刑事判決        97年度上訴字第1640號
上  訴  人
即  被  告  乙○○
選任辯護人  林朋助律師
上列上訴人因殺人未遂等案件，不服臺灣屏東地方法院97年度訴
字第305 號中華民國97年7 月29日第一審判決（起訴案號：臺灣
屏東地方法院檢察署97年度偵字第219 號），提起上訴，本院判
決如下：
     主  文
上訴駁回。
     事  實
一、乙○○於民國96年12月29日下午時分，在屏東縣里港鄉土庫
    村某超商飲酒，於同日22時30分許飲畢後，由其友人梁安竣
    騎乘機車搭載乙○○至位於屏東縣高樹鄉○○村○○路116
    號之「紅螞蟻網際網路店」，乙○○因不滿丁○○與梁安竣
    之談話內容，遂與丁○○發生爭執，丁○○及其友人陳建全
    、林毅駿並出手推擠乙○○，經在場之人架開雙方後，乙○○乃由梁安竣騎乘機車搭載離去。詎乙○○心有不甘，竟萌
    殺人之犯意，仍於同日23時許，酒後騎乘車牌號碼7HS-282
    號重型機車，攜帶其所有之尖刀1 把，自其位於屏東縣高樹
    鄉鹽樹村自強11號之住處出發，前往「紅螞蟻網際網路店」
    欲與丁○○理論，乙○○進入「紅螞蟻網際網路店」後即走
    向丁○○，並以右手持刀刺向丁○○之胸部，致丁○○受有
    胸部穿刺傷、右胸血胸等傷害，乙○○行兇後即將尖刀丟棄
    在地，且停留在場未離去，乙○○之兄甲○○乃將該尖刀拾
    起帶回置於停放在住處之貨車上，丁○○之友人旋將丁○○
    送醫急救，嗣警員吳聲偉、許清智據報到場處理，經吳聲偉
    向店員詢問後得知係乙○○行兇，而將乙○○帶回派出所施
    以酒精濃度測試，測得乙○○呼氣後之酒精濃度為每公升
    0.74毫克，並循線扣得上開尖刀，丁○○則經財團法人屏東
    基督教醫院緊急施以手術始倖免於死。
二、案經屏東縣警察局里港分局報請臺灣屏東地方法院檢察署檢
    察官偵查起訴。
     理  由
甲、程序部分：
一、證人甲○○、丙○○、邱建源、溫婉婷於警詢時之證述，其
    性質雖均屬傳聞證據，且查無符合刑事訴訟法第159 條之1
    至之4 之情形，惟渠等所為之上開證述，業經於本院於審判
    程序時予以提示並告以要旨，且各經檢察官、被告乙○○及
    辯護人表示意見，當事人及辯護人已知上述筆錄乃傳聞證據
    ，且均未於言詞辯論終結前對該筆錄內容異議，且本院審酌
    該陳述作成之情況，未見有何不適當之情形，故渠等所為之
    上開證述，依刑事訴訟法第159 條之5 之規定，均得為證據
    。
二、卷附之財團法人屏東基督教醫院診斷證明書1 紙，雖係被告
    以外之人於審判外所為之書面陳述，屬於傳聞證據，然被告
    及辯護人於原審審理時均同意作為本案證據使用，於本院審
    理時亦表示無意見，且未於言詞辯論終結前聲明異議，本院
    審酌該書面陳述作成之情況，未見有何不適當之情形，故依
    刑事訴訟法第159 條之5 規定，自有證據能力，得為證據。
乙、實體部分：
一、訊據上訴人即被告乙○○固坦承有於上述時地持扣案之尖刀
    刺殺被害人丁○○致其受有胸部穿刺傷、右胸血胸等傷害之
    事實不諱，然矢口否認有殺人未遂犯行，辯稱：我只有傷害
    丁○○之犯意，並無殺人之意思云云。惟查上開事實，業據
    證人即被害人丁○○於原審審理時指證甚詳，核與目擊證人
    溫婉婷、邱建源於警詢證述，證人陳建全、林毅駿於原審審
    理時結證之情節相符，並有扣案之尖刀1 把可資佐證。而被
    告持尖刀刺殺丁○○，致其受有胸部穿刺傷、右胸血胸等傷
    害，復有財團法人屏東基督教醫院診斷證明書1紙 附卷可稽
    。又胸部為人體之要害處，如持尖刀猛刺，易造成傷重死亡
    之結果，一刀即可斃命，此為被告所明知之事，竟持尖刀朝
    被害人胸部猛刺，致造成被告胸部穿刺傷、右胸血胸等傷害
    ，幸經人送醫急救得宜，始能倖免於死，其有殺人之犯意，
    至為明顯。綜上所述，被告所辯上情，無非圖卸減輕刑責之
    詞，不足採信，犯行堪以認定。
二、被告雖辯稱：案發後，我有請我哥哥甲○○代為報案，應有
    自首減刑之適用云云。惟按對於未發覺之罪自首而受裁判者
    ，得減輕其刑，刑法第62條前段定有明文。再所謂未發覺，
    乃指犯罪事實未為有偵查犯罪職權之公務員所發覺，或犯罪
    事實雖已發覺，而犯人為誰尚不知者而言，但此所謂之發覺
    犯罪事實，只須有偵查犯罪職權之公務員，已知該犯罪事實
    之梗概為已足，無須確知該犯罪事實之真實內容為必要，而
    所知之人亦僅須知其有犯罪嫌疑即為犯罪業已發覺，不以確
    定其人為該犯罪之真兇無訛為必要，最高法院85年度台上字
    第3788號判決意旨可資參照。查被告持尖刀刺殺被害人丁○○後，即將尖刀丟棄在地，且停留在場未離去等情，固據被
    告供承明確，核與證人溫婉婷、邱建源於警詢時；證人陳建
    全、林毅駿於原審審理時證述之情相符，惟證人即承辦警員
    吳聲偉到庭結證稱：當天接獲報案之後就馬上到紅螞蟻網咖
    ，伊和許清智一起去的，到網咖時沒有看到被害人，渠等有
    看到被告、被告的哥哥曹健國站在網咖門口，手上沒有拿著
    兇刀，現場也沒有看到兇器，伊到現場先看到曹健國身上有
    血跡，本來懷疑曹健國行兇，渠等就把被告及曹健國控制在
    門外，伊進店裡詢問店員溫婉婷，店員溫婉婷告訴伊是站在
    門外的乙○○行兇，伊就發現現場地上有血跡，把現場封鎖
    、拍照，再請所長及偵查隊到現場，渠等先把被告及曹健國
    帶回警局，所長還留在現場詢問店員現場有哪些人，之後再
    一一請證人到警局製作筆錄，伊和許清智到場之後，被告沒
    有第一個時間告訴渠等就是他行兇的，伊到現場有先問被告
    及曹健國情形，但是他們兩個都沒有講話，是帶回派出所之
    後一一盤問10、20分鐘之後被告才說是他行兇的，曹健國說
    刀子他們家人拿回家裡，所長就帶曹健國回他們住處取兇器
    ，伊留在派出所製作筆錄，在現場被告都沒有承認，渠等有
    詢問，但是被告他們都沒有講話，是回派出所詢問之後被告
    才說出來的，當天晚上勤務中心告訴渠等紅螞蟻網咖有人打
    架鬧事，但沒有說兇手是何人，曹健國有出示身分證給渠等
    看，但是伊說伊先進去裡面看並詢問店員發生情形，店員告
    訴伊是被告行兇，伊出來之後許清智沒有告訴伊什麼，曹健
    國當時有出示身分證沒錯，當時伊一到現場就先詢問曹健國
    及乙○○現場情形為何，但是他們兩人都沒有講話，之後伊
    才進去網咖裡面瞭解情況，伊和許清智同時到現場，是許清
    智先發現曹健國身上有血跡，先把他們兩人控制在門口，伊
    進去詢問店員之後才知道被告行兇的，伊從網咖裡面出來時
    ，許清智沒有說被告有承認犯罪，製作筆錄時許清智沒有說
    他早就知道誰是兇手等語（見原審卷第61頁、第62頁），核
    與證人即承辦警員許清智於原審結證：96年12月29日晚上11
    時，伊和警員吳聲偉到高樹紅螞蟻網咖店，渠等是根據民眾
    打電話報案到那間店，到現場時伊看到被告及他哥哥在紅螞
    蟻網咖店門口，報案人說裡面發生兇殺案，當時被告或他哥
    哥其中一人身上有血跡，伊把他們兩人留在門口現場，另一
    名吳警員進去詢問店員，看是何人殺害被害人，報案的人沒
    有說兇手是何人，將被告留在現場是因為被告或他哥哥其中
    一人身上有血跡，另一名吳警員進去詢問櫃台人員，櫃台人
    員說就是站在門口的被告他們殺害被害人，在門口時，他們
    有給身分證，伊要確認身分，伊有問他們身上為何有血跡，
    被告他們說他們幫忙搬動傷者才有血跡，他們都沒有承認人
    是他們殺的，被告當時很緊張沒有說什麼，都是他哥哥跟伊
    講話，吳警員出來之後，伊把被告及他哥哥帶到警車上，伊
    在車上時吳警員沒有告訴伊兇手是何人，因為怕被告跑掉，
    把人載到派出所後，伊和吳警員就回去現場看監視錄影帶才
    確認兇手是被告，到渠等回到現場看監視錄影帶前被告都沒
    有承認他是兇手，伊本身知道被告是兇手是因為看監視錄影
    帶，還有店員也有告訴伊等語（見原審卷第81頁、第82頁正
    面）相符，足認本件係警員吳聲偉詢問在場之店員並觀看現
    場監視畫面而查知被告係犯罪人，非被告自行或託人向警員
    吳聲偉、許清智坦承犯行，則本件被告自不符合自首之要件
    。至於證人甲○○於本院審理時雖證述：案發後我弟弟乙○○有叫我代他報警，我就請丙○○幫他報警等語。證人丙○○於本院審理時亦證述：當時我在現場，甲○○叫我請櫃台
    小姐報警，我就叫櫃台小姐報警，但沒有說誰殺了誰，沒有
    說名字等語。然員警到場後，被告未坦承犯行，係經櫃台小
    姐指認已如前述，自難採為被告自首之認定，併此明。
三、核被告所為，係犯刑法第271 條第2 項、第1 項之殺人未遂
    罪。又被告著手於殺人行為之實行，而不遂，為未遂犯，應
    依刑法第25條第2 項之規定減輕其刑。原審因而適用刑法第
    271 條第1 項、第2 項、第25條第2 項、第38條第1 項第2
    款規定，並審酌被告僅因細故，竟持尖刀行兇殺人，幸未致
    被害人死亡，惡性非輕，嚴重危害社會治安，惟念犯後坦承
    犯行，並與被害人達成和解，並賠償完畢，有屏東縣高樹鄉
    調解委員會調解書附卷可稽等一切情狀，量處最低度之有期
    徒刑5 年，以資懲儆。經核原審此部分判決認事用法並無不
    合，量刑亦屬適度，被告上訴意旨，仍執前詞，否認有殺人
    犯意，指摘原審此部分判決不當，為無理由，應予駁回。
四、被告涉犯不能安全駕駛動力交通工具而駕駛罪，業經原審判
    刑確定，本院不予論列。
據上論斷，應依刑事訴訟法第368條，判決如主文。
本案經檢察官王登榮到庭執行職務。
中    華    民    國    98    年    1     月    22    日
                  刑事第九庭    審判長法  官  莊秋桃
                                      法  官  裕斗
                                      法  官  謝宏宗
以上正本證明與原本無異。
如不服本判決應於收受本判決後10日內向本院提出上訴書狀，其
未敘述上訴理由者，並得於提起上訴後10日內向本院補提理由書
狀（均須按他造當事人之人數附繕本）「切勿逕送上級法院」。
中    華    民    國    98    年    1     月    22    日
                                      書記官  蘇恒仁
附錄本判決論罪科刑法條：
刑法第271條第2項、第1項
殺人者，處死刑、無期徒刑或 10 年以上有期徒刑。
前項之未遂犯罰之。
                                                     Q


司法院資訊處製作；財團法人民間司法改革基金會備份。
